臺灣高等法院高雄分院刑事判決　　　　 94年度上易字第712號
上　訴　人　臺灣屏東地方法院檢察署檢察官
被　　　告　甲○○
上列上訴人因被告違反臺灣地區與大陸地區人民關係條例案件，
不服臺灣屏東地方法院94年度易字第200號中華民國94年9月1日
第一審判決（起訴案號：臺灣屏東地方法院檢察署93年度偵字第
2947號），提起上訴，本院判決如下：
     主  文
上訴駁回。
     事實及理由
一、本案經本院審理結果，認第一審判決認事用法及量刑均無不
    當，應予維持，並引用第一審判決書記載之事實、證據及理
    由。
二、檢察官上訴意旨略以，被告僱用之大陸女子，尚有吳金美，
    且所從事之工作，並包括在包廂內陪客人喝酒唱歌等情；經
    查，被告並未僱用大陸女子吳金美，且所僱用之大陸女子馮
    美英等5 人，從事之工作，未包括陪客人喝酒、唱歌，此迭
    經原審述理由綦詳，核無不當，檢察官上訴，並未提出確
    切證據以實其說，仍執前詞，指摘原判決不當，為無理由，
    應予駁回。
據上論結，應依刑事訴訟法第368條、第373條，判決如主文。
本案經檢察官邱榮藏到庭執行職務。
中　　華　　民　　國　　94　　年　　11　　月　　23　　日
                  刑事第一庭    審判長法  官  郭雅美
                                      法  官  莊崑山
                                      法  官  江泰章
以上正本證明與原本無異。
不得上訴。
中　　華　　民　　國　　94　　年　　11　　月　　24　　日
　　　　　　　　　　　　　　　　　　　書記官  陳金卿
                                                  A
附件：
臺灣屏東地方法院刑事判決　　　　　　　 94年度易字第200號
公　訴　人　臺灣屏東地方法院檢察署檢察官
被　　　告　甲○○
上列被告因違反臺灣地區與大陸地區人民關係條例案件，經檢察
官提起公訴（93年度偵字第2947號），本院判決如下：
    主  文
甲○○共同連續違反不得僱用大陸地區人民在臺灣地區從事未經
許可之工作之規定，處有期徒刑月，如易科罰金，以佰元折
算壹日。
    事  實
一、甲○○係位於屏東縣滿州鄉○○村○○路121 之1 號大沙漠
    濱海渡假中心之實際負責人，明知未經主管機關許可，不得
    僱用大陸地區人民在臺灣地區從事未經許可之工作，竟與姓
    名年籍不詳之成年女子基於非法僱用大陸地區人民從事工作
    之概括犯意聯絡，由該女子分別與以探親名義獲准來臺並未
    經許可在臺工作之大陸地區人民馮美英、劉小琴、林銀鳳、
    陳巧妃等人接洽，甲○○則與亦以探親名義獲准來臺並未經
    許可在臺工作之大陸地區人民宋柳玉接洽，其後甲○○乃自
    民國93年5 月18日起至同年6 月7 日止，連續以月薪新臺幣
    （下同）10,000元至18,000元不等之代價，分別僱用馮美英
    、劉小琴、林銀鳳、陳巧妃、宋柳玉等人，在上開渡假中心
    從事端菜、煮飯、拖地、打雜等工作，另同為以探親名義獲
    准來臺之大陸地區人民吳金美、連壽珠，分別於93年6 月1
    日、93年6 月7 日，前往該渡假中心找宋柳玉而未受僱於甲
    ○○，嗣於93年6 月8 日11時20分許，甲○○駕駛車牌號碼
    5170-GR 號自小客車，與另姓名年籍不詳之人駕駛不詳車號
    之車輛，一同搭載馮美英、劉小琴、林銀鳳、陳巧妃、宋柳
    玉、吳金美、連壽珠等人，至不知情之潘文華所有位於屏東
    縣牡丹鄉○○段156 號之鐵皮屋內用餐休息時，為警當場查
    獲，始查知上情。
二、案經屏東縣警察局恆春分局報請臺灣屏東地方法院檢察署檢
    察官偵查起訴。
    理  由
一、訊據被告甲○○固坦承於上揭時地與大陸地區人民馮美英、
    劉小琴、林銀鳳、陳巧妃、宋柳玉、吳金美、連壽珠為警查
    獲之事實，惟矢口否認有何非法僱用大陸地區人民從事工作
    之犯行，辯稱：該7 名大陸女子均係到其店內住宿休息之客
    人，1 人1 夜收100 元，查獲當時是要載該7 名大陸女子回
    台東，伊店裡沒有生意，故伊並未僱用該7 名大陸女子從事
    工作云云。經查：
  (一)按被告以外之人於偵查中向檢察官所為之陳述，除顯有不可
    信之情況者外，得為證據；次按被告以外之人於審判外之陳
    述，雖不符前四條之規定，而經當事人於審判程序同意作為
    證據，法院審酌該言詞陳述或書面陳述作成時之情況，認為
    適當者，亦得為證據，當事人、代理人或辯護人於法院調查
    證據時，知有第159 條第1 項不得為證據之情形，而未於言
    詞辯論終結前聲明異議者，視為有前項之同意，刑事訴訟法
    第159 條之1 第2 項、第159 條之5 分別定有明文。本件偵
    查中共同被告馮美英、劉小琴、林銀鳳、陳巧妃、宋柳玉等
    人於偵訊中之陳述內容，依卷證所示，其作成之狀態，並無
    違背其等個人意思而為陳述，或其他違法取供之情形，足認
    並無顯不可信之情況，且此等證據方法經公訴人提出後，經
    本院於準備程序時詢問被告甲○○就此項證據方法之證據能
    力之意見，被告答以無意見，至言詞辯論終結前未聲明異議
    ，經本院審酌該陳述作成之情況，認渠等於偵訊中之陳述內
    容得為證據，合先敘明。
  (二)偵查中共同被告宋柳玉於偵查中供稱：伊使用的行動電話號
    碼是0000000000號，伊在93年6 月4 日有去上開渡假中心幾
    天，伊是一個人去，老闆打電話給伊要伊去做工，在5 月份
    有去過一星期，也是在那邊打工，有時幫忙端菜，有時幫忙
    清潔，伊是在5 月30日過去的；伊有去甲○○的渡假中心打
    工，伊是在93年5 月間有去看一下就走了，後來甲○○在伊
    回臺北後，在5 月30日或5 月31日打電話給伊，要伊去他那
    裡的餐廳打雜，負責遊覽車來時端菜、煮飯及打雜，當時講
    好薪水1 個月10,000元左右，但伊還沒有拿到錢就被抓了，
    是渡假中心直接打電話找伊去的，伊在那裡工作時，一直都
    有臺灣及大陸的女子來來去去的在那裡工作，伊在渡假中心
    工作時沒有在包廂內陪唱等語（見偵卷第42頁、第294 頁、
    第319 頁至第321 頁）。偵查中共同被告林銀鳳於偵查中供
    稱：伊使用的行動電話號碼是0000000000號，伊有去甲○○
    的渡假中心打工，伊是在93年5 月20幾日去的，伊是和臺灣
    的朋友一起去，伊在那裡幫忙打雜了一個星期就回大樹，後
    來在6 月7 日才又回到了渡假中心，伊是和渡假中心一名女
    子談的，渡假中心的負責人是甲○○，薪水1 個月18,000元
    ，伊還沒有拿到錢，當時伊先在那裡住了一星期，後來因為
    生意不好，所以才先回去，6 月7 日伊又自己過去，是在臺
    灣認識的1 位朋友先帶伊去玩，再介紹伊去那裡工作，伊在
    渡假中心工作時沒有在包廂內陪唱等語（見偵卷第45頁、第
    319 頁至第321 頁）。偵查中共同被告陳巧妃於偵查中供稱
    ：伊使用的行動電話號碼是0000000000號，伊有去甲○○的
    渡假中心打工，伊在93年5 月間就在那裡工作了，伊負責餐
    廳的打雜，伊是和一名女子談的，伊不知道她是誰，伊在店
    裡有常會碰見甲○○，伊月薪是10,000多元，但還沒有領到
    ，伊是朋友給伊地址，伊再自己過去那裡，伊在渡假中心工
    作時沒有在包廂內陪唱等語（見偵卷第48頁、第320 頁、第
    321 頁）。偵查中共同被告馮美英於偵查中供稱：伊使用的
    行動電話號碼是0000000000號，伊有去甲○○的渡假中心打
    工，伊在93年5 月20幾日就在那裡工作了，作了幾天，伊先
    生找伊所以回家，在6 月初又回到渡假中心，伊是在那裡拖
    地板，月薪是15,000元，但伊還沒有領到錢，伊是和一名女
    子接洽的，是朋友介紹伊去的，伊在渡假中心工作時沒有在
    包廂內陪唱等語（見偵卷第50頁、第320 頁、第321 頁）。
    偵查中共同被告劉小琴於偵查中供稱：伊使用的行動電話號
    碼是0000000000號，伊有去甲○○的渡假中心打工，伊差不
    多在5 月間有去那裡待了一禮拜，然後就先回家2 、3 天，
    在查獲前約一個禮拜又回到了渡假中心，伊是在那裡洗碗及
    端盤子，薪水1 個月10,000多元，伊是和一名女子談的，伊
    在店裡有看過甲○○1 、2 次，伊開始聽朋友說，伊再自己
    去找的，伊在渡假中心工作時沒有在包廂內陪唱等語（見偵
    卷第53頁、第320 頁、第321 頁），並有入境許可證5 紙在
    卷足憑（見警卷第33頁、第35頁至第38頁）。又觀諸卷附馮
    美英、劉小琴、林銀鳳、陳巧妃、宋柳玉所使用之行動電話
    於93年5 月31日至93年6 月1 日，及93年6 月6 日至93年6
    月8 日之通聯紀錄（見偵查卷第94頁至第112 頁、第119 頁
    至第146 頁、第233 頁至第249 頁、第253 頁至第256 頁）
    ，可知渠等於上開期間之通話，均曾經由設置在屏東縣滿州
    鄉○○村○○段161 地號之基地台收發話，核與馮美英、劉
    小琴、林銀鳳、陳巧妃、宋柳玉於偵查中之上開供述相符，
    足認渠等於偵查中之上開供述確與事實相符而可採信，是馮
    美英、劉小琴、林銀鳳、陳巧妃、宋柳玉於上開期間確在位
    於屏東縣滿州鄉○○村○○路121 之1 號由被告甲○○所經
    營之上開渡假中心從事工作，被告辯稱未僱用馮美英、劉小
    琴、林銀鳳、陳巧妃、宋柳玉等人從事工作，渠等均係於被
    查獲前1 晚（即93年6 月7 日）到上開渡假中心云云，即與
    事實不符，自不足採。至馮美英、劉小琴、林銀鳳、陳巧妃
    、宋柳玉雖均曾於偵查中否認受僱於被告，惟渠等已於嗣後
    坦承受僱於被告，並有渠等所使用之行動電話之通聯紀錄可
    憑，堪認渠等此部分所述與事實不符，自不得採為對被告有
    利認定之依據，併此敘明。
  (三)再被告甲○○於警詢時供稱：大沙漠濱海渡假中心之實際負
    責人是伊本人，於93年5 月18日14時許，一名年約50歲不詳
    姓名住臺東綽號「福仔」之男子帶2 名大陸女子前來伊所經
    營之大沙漠濱海渡假中心，另5 名大陸女子是該2 名女子彼
    此認識所聯絡前來，該7 名大陸女子在伊店內住20天及1 天
    不等，渠等在伊處所幫忙打雜工作（端菜、洗碗、掃地）等
    語（見警卷第2 頁至第5 頁）；於93年6 月9 日臺灣屏東地
    方法院檢察署檢察官訊問時供陳：遭查獲之大陸女子都有在
    上開渡假中心待過，在5 月18日先來2 個，後來陸續又來了
    好幾個，是臺東一名綽號叫福仔的男子帶她們來的，她們在
    伊店裡打雜，伊看她們生活太苦了才留用她們等語（見偵卷
    第17頁），足認被告已自承僱用馮美英、劉小琴、林銀鳳、
    陳巧妃、宋柳玉等人在上開渡假中心從事端菜、洗碗、拖地
    、打雜等工作。又被告於警詢時初供稱：伊向本件大陸女子
    每天收取100 元之食宿費用，消費者在伊餐飲部喝酒唱歌時
    ，她們自願至包廂內陪侍男、女客人坐檯歡唱，費用之計算
    為以每3 小時為1 節，檯費700 元，伊抽取每名坐檯大陸女
    子100 元作為開銷費用等語（見警卷第5 頁、第7 頁）；於
    偵查中則供稱：大陸女子於有團來時陪客人唱歌，她們如何
    跟客人收費伊不清楚，但伊向這些大陸女子1 人1 天抽100
    元，她們的食宿由伊供應，伊沒有在警詢中講大陸女子陪客
    人以每3 小時為1 節，向客人收700 元，伊抽100 元，小姐
    留600 元等語，伊所述抽100 元是因為大陸女子幫忙招呼客
    人時用伊的場所，又食宿都伊供應，所以給她們抽100 元等
    語（見偵卷第18頁）；繼供稱：本件大陸女子都是住在伊渡
    假中心的旅客，有2 個比較早來，其他5 人是前1 天來的，
    之前承認她們在伊店裡打雜及招呼客人是因為她們看伊店裡
    很忙，就自己來幫忙等語（見偵卷第54頁、第55頁）；於本
    院審理時則供稱：伊店裡沒有生意如何僱用大陸女子等語（
    見本院卷第19頁），是被告關於馮美英、劉小琴、林銀鳳、
    陳巧妃、宋柳玉等人為何至其所經營之上開渡假中心所述，
    及其向馮美英、劉小琴、林銀鳳、陳巧妃、宋柳玉等人收取
    100 元之目的所述，前後已見矛盾，自難採信。另被告於93
    年6 月8 日警詢時、93年6 月9 日檢察官訊問時，均未表示
    遭查獲當日係為了搭載馮美英、劉小琴、林銀鳳、陳巧妃、
    宋柳玉等人回臺東，且馮美英、劉小琴、林銀鳳、陳巧妃、
    宋柳玉等人之住居所均非在臺東縣，有渠等之年籍資料在卷
    足憑，亦堪認被告所辯顯與事實不符。此外，上開渡假中心
    僅有1 樓可供使用，2 樓整修中，而1 樓僅有2 間和室木地
    板通舖，係供2 位整修工人居住，另有1 間上下舖共4 張木
    板床之狹窄團體房，其餘則為餐廳、浴廁、供消費唱歌之大
    包廂1 間、小包廂4 間，無可供7 名客人住宿之獨立房間等
    情，經檢察官至上開渡假中心現場勘驗明確，有現場勘驗筆
    錄、現場圖及現場照片32張附卷可稽，則被告辯稱該查獲之
    大陸女子係至該渡假中心住宿云云，亦無可採。
  (四)另證人即被告之妻黃錦惠雖於本院審理時結證稱：被告與伊
    沒有僱用大陸女子從事工作云云，惟馮美英、劉小琴、林銀
    鳳、陳巧妃、宋柳玉等人確係受僱於被告甲○○而在位於屏
    東縣滿州鄉○○村○○路121 之1 號之上開渡假中心從事工
    作，已如上述，是證人黃錦惠之證詞顯係迴謢被告之詞，自
    難採為對被告有利認定之依據。又公訴意旨雖認被告僱用馮
    美英、劉小琴、林銀鳳、陳巧妃、宋柳玉等人從事陪同男、
    女客人在包廂喝酒唱歌等工作，惟此部分為被告所否認，且
    馮美英、劉小琴、林銀鳳、陳巧妃、宋柳玉等人亦均陳稱在
    渡假中心工作時沒有在包廂內陪唱等語，亦如上述，是公訴
    意旨關於此部分容有誤會，併此敘明。
  (五)綜上所述，被告甲○○所辯均係事後卸責之詞，不足採信，
    本件事證明確，被告犯行堪予認定。
二、按被告甲○○未經主管機關許可，僱用大陸地區人民馮美英
    、劉小琴、林銀鳳、陳巧妃、宋柳玉在臺灣地區從事未經許
    可之工作，係違反臺灣地區與大陸地區人民關係條例第15條
    第4 款之規定，是核其所為，係犯臺灣地區與大陸地區人民
    關係條例第83條第1 項之罪。被告與姓名年籍不詳之成年女
    子間就本件犯行，互有犯意聯絡及行為分擔，均為共同正犯
    。又被告先後多次僱用大陸地區人民之犯行，時間緊接、犯
    罪構成要件相同，顯係基於概括之犯意反覆為之，應依連續
    犯之規定論以一罪，並加重其刑。爰審酌被告僱用大陸地區
    來臺人民從事未經許可之工作，影響臺灣地區就業勞工之權
    益，應予非難，且犯後猶飾詞卸責，未能坦承犯行，犯後態
    度不佳，兼衡其犯罪之目的、手段等一切情狀，量處如主文
    所示之刑，並諭知易科罰金之折算標準。
三、公訴意旨另以：被告甲○○於上開時地僱用吳金美在上開渡
    假中心從事端菜、煮飯、拖地、打雜等工作，因認被告另涉
    犯臺灣地區與大陸地區人民關係條例第83條第1 項之罪嫌云
    云。經查，被告堅決否認有為此部分之犯行，而證人吳金美
    於本院審理時結證稱：伊不認識在庭被告甲○○，伊有去過
    上開渡假中心，伊在93年6 月2 日與老公吵架後，去那邊找
    老鄉宋柳玉透氣，伊去那邊待了5 天，宋柳玉在那裡有拖地
    、端菜，伊去那邊透透氣沒有拖地、端菜，伊不清楚宋柳玉
    除了拖地、端菜外還有無陪唱歌，連壽珠沒有在那邊拖地、
    端菜，她是6 月7 日才去那裡，第二天渠2 人就要回臺東，
    伊不認識跟宋柳玉在那邊端菜、拖地的人，但是知道都是中
    國女子，在庭的甲○○是渡假中心的老闆，伊沒有幫忙一起
    端菜等語（見本院卷第41頁、第43頁），其於警、偵訊亦為
    相同之供述。又觀諸卷附吳金美所使用之行動電話於93年5
    月31日至同年6 月1 日之通聯紀錄（見偵查卷第250 頁、第
    251 頁），可知其僅於93年6 月1 日20時55分33秒之通話，
    係經由設置在屏東縣滿州鄉○○村○○段161 地號之基地台
    收發話，足見其應是斯時始至上開渡假中心，堪認其所證應
    與事實相符而可採信，另其雖證稱93年6 月2 日始至上開渡
    假中心找宋柳玉，應係有所誤記。至宋柳玉雖於偵查中曾供
    稱：吳金美原在那工作，她把伊的電話給老闆，老闆打電話
    給伊要伊也去做工等語（見偵查卷第294 頁），惟其另供稱
    ：是渡假中心直接打電話找伊去工作的，伊不知道他為何知
    道伊的電話等語（見偵查卷第320 頁），是其所述已見矛盾
    ，尚難遽採。此外，復查無其他積極證據證明被告有為此部
    分之犯行，此部分犯罪尚屬不能證明，本應為無罪之諭知，
    惟公訴意旨認此部分犯行與前揭論罪科刑部分，有連續犯之
    裁判上一罪關係，爰不另為無罪之諭知，附此敘明。
據上論斷，依刑事訴訟法第299 條第1 項前段、臺灣地區與大陸
地區人民關係條例第15條第4 款、第83條第1 項，刑法第11條前
段、第28條、第56條、第41條第1 項前段，罰金罰鍰提高標準條
例第2條，判決如主文。
本案經檢察官葉容芳到庭執行職務。
中　　華　　民　　國　　94　　年　　9 　　月　　 1　　日
                  刑事第五庭    審判長法  官   石家禎
                                      法  官   許心
                                      法  官   林家聖
以上正本證明與原本無異。
如不服本判決應於收受本判決送達後10日內向本院提出上訴書狀
，其未敘述上訴理由者，並得於提起上訴後10日內向本院補提理
由書狀（均須按他造當事人之人數附繕本）「切勿逕送上級法院
」
                                書記官  莊正彬
中　　華　　民　　國　　94　　年　　9 　　月　　 1　　日
附錄本案論罪科刑法條全文
臺灣地區與大陸地區人民關係條例第15條
下列行為不得為之：
一  使大陸地區人民非法進入臺灣地區。
二  明知臺灣地區人民未經許可，而招攬使之進入大陸地區。
三  使大陸地區人民在臺灣地區從事未經許可或與許可目的不符
    之活動。
四  僱用或留用大陸地區人民在臺灣地區從事未經許可或與許可
    範圍不符之工作。
五  居間介紹他人為前款之行為。
臺灣地區與大陸地區人民關係條例第83條第1項
違反第15條第4 款或第5 款規定者，處2 年以下有期徒刑、拘役
或科或併科新臺幣30萬元以下罰金。
